臺灣板橋地方法院刑事判決　　　　　　 100年度訴字第1094號
公　訴　人　臺灣板橋地方法院檢察署檢察官
被　　　告　陳智偉
上列被告因偽造文書等案件，經檢察官提起公訴（100 年度偵字
第6149號）及移送併辦（100 年度偵字第9834號），本院依簡式
審判程序判決如下：
    主  文
陳智偉意圖為自己不法之所有，而侵占遺失物，處罰金新臺幣陸
仟元，如易服勞役，以新臺幣壹仟元折算壹日。又行使偽造私文
書，足以生損害於他人，處有期徒刑伍月，如易科罰金，以新臺
幣壹仟元折算壹日；簽帳單上偽造之「徐坤鈺」署名共肆枚均沒
收。
    事  實
一、陳智偉前因公共危險等案件，經本院以九十九年度訴字第二
    一三八號判決判處有期徒刑一年十月，緩刑四年，於民國一
    百年一月十日判決確定。詎猶不知悔改，其於緩刑前之九十
    九年十二月底某日，在臺北市○○區○○路「婦幼醫院」附
    近，拾獲徐坤鈺遺失之台新商業銀行股份有限公司（以下簡
    稱台新銀行）0000000000000000號信用卡
    一張，竟意圖為自己不法之所有，予以侵占入己。又基於行
    使偽造私文書及為自己不法所有之單一犯意，先後於附表所
    示時間，持徐坤鈺上開信用卡，前往新北市○○區○○路二
    段二二八號Ｂ１「大潤發」中和店，每次均在簽帳單上偽簽
    「徐坤鈺」署名，偽造徐坤鈺本人確認交易標的與消費金額
    之不實內容私文書後，持向如附表所示之特約商店人員行使
    ，使特約商店人員因此陷於錯誤，而陸續交付金項鍊三條、
    金墜子一個等財物，合計價值約新臺幣（下同）十三萬七千
    七百三十八元，致生損害於徐坤鈺與台新銀行。嗣因徐坤鈺
    發覺信用卡遺失並遭人盜刷，經向台新銀行掛失並報警處理
    ，始悉上情。
二、案經新北市政府警察局報告及台新銀行訴由臺灣板橋地方法
    院檢察署檢察官偵查起訴及移送併辦。本院於準備程序進行
    中，被告陳智偉就被訴事實為有罪之陳述，經告知簡式審判
    程序之旨，並聽取公訴人、被告之意見後，本院合議庭裁定
    由受命法官獨任進行簡式審判程序。
    理  由
一、上揭犯罪事實，業據被告於警詢、偵查及本院準備程序、審
    理時均自白不諱，核與證人即被害人徐坤鈺於警詢、偵查中
    指述之情節大致相符，另經證人即特約商店店員林淑芬於警
    詢中指述綦詳（見一百年度偵字第六一四九號偵查卷第二十
    七頁、第二十八頁），並有簽帳單影本四紙、監視錄影翻拍
    照片八張及信用卡冒用明細一紙在卷可稽（見同上偵查卷第
    十三頁至第十七頁、第二十六頁），足認被告之自白與事實
    相符。從而本案事證明確，被告犯行堪予認定。
二、核被告所為，係犯刑法第三百三十七條侵占遺失物罪，同法
    第二百十六條、第二百十條之行使偽造私文書罪，以及刑法
    第三百三十九條第一項之詐欺取財罪。被告在簽帳單上偽造
    「徐坤鈺」署名，乃偽造私文書之階段行為，其偽造私文書
    後持以行使，偽造之低度行為復為行使之高度行為所吸收，
    均不另論罪。被告先後於附表所示時間行使偽造私文書及詐
    欺取財，係基於一個整體獲取財物之犯意，於密接時間、在
    同一地點以相同模式為之，各侵害同一法益，依一般社會健
    全觀念，每次取財及行使偽造私文書之獨立性極為薄弱，在
    時間差距上，難以強行分開，應係數個舉動之接續施行，均
    為接續犯，應分別論以一個行使偽造私文書罪及一個詐欺取
    財罪。又被告以一行為同時觸犯行使偽造私文書及詐欺取財
    二罪名，為想像競合犯，應依刑法第五十五條規定，從一重
    之行使偽造私文書罪處斷（最高法院九十八年度臺上字第七
    四三九號判決參考）。所犯侵占遺失物罪及行使偽造私文書
    罪，犯意各別，行為互殊，應分論併罰。檢察官移送併辦（
    一百年度偵字第九八三四號）意旨所指之犯罪事實，核與起
    訴之犯罪事實完全相同，為同一案件，本院自得併予審究。
    又就附表編號三、四部分，被告冒名盜刷信用卡之日期為一
    百年一月十日，起訴書誤載為「一百年一月十一日」，容有
    誤會，惟業經公訴人於本院審理時當庭更正，附此敘明。爰
    審酌被告所為有害金融交易秩序，損害徐坤鈺之財產法益，
    惟被告已將盜刷款項全數清償銀行，此節業據告訴代理人即
    台新銀行行員郭佑舜於本院審理時供述明確，堪認被告犯後
    態度尚屬良好，暨其素行、犯罪之動機、目的、手段等一切
    情狀，分別量處如主文所示之刑，並各均諭知易服勞役及易
    科罰金之折算標準。簽帳單上偽造之「徐坤鈺」署名共四枚
    ，均應依刑法第二百十九條之規定諭知沒收；至於警方在一
    百年二月二十四日拘提被告時扣得之金項鍊三條、金墜子一
    枚，應依法發還給真正所有人，附此敘明。
三、如不服本判決，得自收受送達之日起十日內，向本院提出上
    訴。
據上論斷，應依刑事訴訟法第二百七十三條之一第一項、第二百
九十九條第一項前段，刑法第二百十六條、第二百十條、第三百
三十七條、第三百三十九條第一項、第五十五條、第四十一條第
一項前段、第四十二條第三項、第二百十九條，刑法施行法第一
條之一，判決如主文。
本案經檢察官黃怡華到庭執行職務。
中    華    民    國   100    年    6     月    27    日
                  刑事第二十一庭法  官  劉元斐
上列正本證明與原本無異。
如不服本判決，應於判決送達後10日內敘明上訴理由，向本院提
出上訴狀 (應附繕本) ，上訴於臺灣高等法院。其未敘述上訴理
由者，應於上訴期間屆滿後20日內向本院補提理由書「切勿逕送
上級法院」。
                                書記官  陳金鳳
中    華    民    國   100    年    7     月    1     日
附錄本案論罪科刑所引法條
刑法第二百十六條
行使第二百十條至第二百十五條之文書者，依偽造、變造文書或
登載不實事項或使登載不實事項之規定處斷。
刑法第二百十條
偽造、變造私文書，足以生損害於公眾或他人者，處五年以下有
期徒刑。
刑法第三百三十七條
意圖為自己或第三人不法之所有，而侵占遺失物、漂流物或其他
離本人所持有之物者，處五百元以下罰金。
刑法第三百三十九條
意圖為自己或第三人不法之所有，以詐術使人將本人或第三人之
物交付者，處五年以下有期徒刑、拘役或科或併科一千元以下罰
金。
以前項方法得財產上不法之利益或使第三人得之者，亦同。
前二項之未遂犯罰之。
附表
附表一：
┌──┬──────┬────────┬────┬─────┐
│編號│時間        │地址            │特約商店│金額      │
│    │            │                │名稱    │          │
├──┼──────┼────────┼────┼─────┤
│1   │100年01月09 │新北市中和區中山│大潤發中│  32,538元│
│    │日19時33分許│路2段228號B1樓  │和店    │          │
├──┼──────┼────────┼────┼─────┤
│2   │100年01月09 │同上            │同上    │  11,000元│
│    │日19時41分許│                │        │          │
├──┼──────┼────────┼────┼─────┤
│3   │100 年01月10│同上            │同上    │  68,700元│
│    │日19時58分許│                │        │          │
├──┼──────┼────────┼────┼─────┤
│4   │100 年01月10│同上            │同上    │  25,500元│
│    │日20時34分許│                │        │          │
├──┼──────┼────────┼────┼─────┤
│    │合計        │                │        │ 137,738元│
└──┴──────┴────────┴────┴─────┘